臺灣高等法院高雄分院刑事判決　　　　　　　　九十二年度上更(一)字第二九九號
　　上　訴　人
　　即　被　告　甲○○
　　選任辯護人　蘇精哲律師
　　　　　　　　徐建光律師
　　選任辯護人　許惠珠律師
右上訴人因違反毒品危害條例案件，不服臺灣高雄地方法院八十九年度訴字第二二七
五號中華民國八十九年十二月二十九日第一審判決（起訴案號：臺灣高雄地方法院檢
察署八十九年度偵字第二一三０三號），提起上訴，判決後，經最高法院第一次發回
更審，本院判決如左：
      主  文
原判決撤銷。
甲○○連續販賣第二級毒品，累犯，處有期徒刑肆年。扣案之0000000000
號行動電話一具沒收；販賣毒品安非他命所得新臺幣貳仟元沒收，如全部或一部不能
沒收時，以其財產抵償之。
      事  實
一甲○○曾於民國八十五年間，因違反麻醉藥品管理條例案件，經判處有期徒刑四月
  確定，並於八十六年二月三日易科罰金執行完畢，仍不知悔改，竟基於意圖營利販
  賣第二級毒品安非他命之概括犯意於八十九年八月中旬某日，先自綽號「群仔」之
  林志群（業經判決有期徒刑七年六月確定）處販入安非他命，再以其所有之000
  0000000號行動電話作為對外聯絡工具，由許典雄撥打該行動電話，與其聯
  絡約定交易第二級毒品安非他命之交貨時間、地點，分別於八十九年九月初某日下
  午八時許及同月二日上午七時許，在高雄縣橋頭鄉五里林及高雄縣岡山鎮○○○路
  九七號興寬大樓樓下，以新臺幣（下同）一千元之代價，販賣第二級毒品安非他命
  與許典雄二次。嗣於八十九年九月十八日下午七時許，因警方在高雄縣橋頭鄉○○
  村○○路三六巷十七號處查獲鄭建池施用毒品，經鄭建池供出其施用毒品之來源係
  向許典雄所購買，繼於八十九年九月十八日下午八時三十分許，由警方在高雄縣橋
  頭鄉○○村○○路溪北巷十五號其住處查獲許典雄（業經判決無罪確定），據其供
  出其毒品之來源係聯絡甲○○所有之0000000000之行動電話號碼，向甲
  ○○購買，許典雄乃配合警方撥打上開行動電話，聯絡甲○○，佯稱欲向其購買第
  二級毒品安非他命，惟因甲○○表示沒空，並未談妥交易地點及金額，警方又搭載
  許典雄至曾向甲○○購買毒品之地點，即高雄縣岡山鎮○○○路九二號興寬大樓，
  再由許典雄聯絡甲○○之行動電話，並循行動電話鈴聲，於八十九年九月十九日下
  午四時許，在上開大樓一樓早餐店內尋獲正打麻將之甲○○，並經甲○○自白施用
  毒品，而帶住該處地下室停車場其小客車內，查扣其欲供自己吸用之安非他命一小
  包（毛重零點捌公克）、空夾鏈袋四只、分裝吸管一支及其所有之上開供販毒聯絡
  所用0000000000號行動電話一具。甲○○復配合警方撥打其毒品來源林
  志群之行動電話0000000000，佯稱欲購買毒品安非他命，經警再查獲依
  約而至之林志群。
二案經高雄市政府警察局移送臺灣高雄地方法院檢察署檢察官偵查起訴。
      理  由
一按違背法定程序而取得之證據，其有無證據能力，仍應審酌人權保障及公共利益之
  均衡維護，始足以資認定。若認其違反人權保障之情形嚴重，且排除該項違背法定
  程序取得之證據，於公共利益之均衡維護無影響者，自得認該項證據欠缺證據能力
  ，而予以排除；非謂警方協助偵查犯罪所取得之證據，不問其取得之過程有無違反
  法定程序，亦不論其違反法定程序取得證據對於人權保障及公共利益之均衡維護有
  無影響，均一律否認其具有證據能力，最高法院九十二年度台上字第四五五八號判
  決可資參照。本件被告甲○○係因先遭警逮捕之許典雄供出為其毒品來源，警員經
  許典雄同意後，復以釣魚方式，聯絡被告甲○○佯稱要買毒品安非他命，惟被告甲
  ○○並未同意售與許典雄安非他命，而係許典雄自行帶領警員至曾購買毒品之地點
  高雄縣岡山鎮○○○路九二號興寬大樓，復以聽行動電話鈴聲所在，查得被告甲○
  ○在該處一樓早餐店之樓上一節，業據證人即查獲警員洪福昆、陳偉奇、乙財興、
  洪崇哲於原審結證明確（見原審卷第九十八頁）。雖被告甲○○為警逮捕後自白施
  用毒品，並協同警員取出其施用之毒品安非他命一小包（毛重零點捌公克）、空夾
  鏈袋四只及分裝吸管一支，惟被告甲○○在自白施用毒品前，僅有證人許典雄供述
  ：「係向被告甲○○購買毒品」，且雖經證人許典雄聯絡表示欲買毒品，但被告甲
  ○○卻未合意，縱依證人許典雄所述，被告甲○○所涉犯販賣第二級毒品罪，係最
  輕本刑為五年以上有期徒刑之罪，且嫌疑重大，但並無事實足認為被告甲○○有逃
  亡之虞而情況急迫、不及報告檢察官之緊急拘提要件，是以本件警方未取得檢察官
  核准之拘票，逕行進入第三人營業處所之樓上逮捕被告甲○○，應係非法逮捕。而
  被告甲○○經非法逮捕後，乃僅自白施用毒品，且帶領警方取出扣案物品，嗣後尚
  且供出毒品來源為林志群，並配合警方以釣魚方式查獲販賣毒品之林志群，未曾自
  白販賣毒品安非他命與許典雄一節，有被告甲○○第一次警詢筆錄（見警卷第一頁
  至第二頁）、原審法院九十年度訴字第九八六號判決書（見本院卷第一四六頁），
  及扣案之毒品安非他命一小包（毛重零點捌公克）、空夾鏈袋四只及分裝吸管一支
  ，在卷可稽。據此，被告甲○○第一次警詢錄音帶雖經本院勘驗結果為：該次筆錄
  已事先撰寫完畢，警察才逐項詢問，被告亦照筆錄記載回答，並非一邊製作筆錄一
  邊錄音，亦可聽到警察利用電腦滑鼠點選行列令被告朗讀之聲（見本院卷第三十五
  頁），而與刑事訴訟法第一百條之一規定：「訊問被告應全程連續錄音」有違，惟
  因該次自白僅有施用毒品，縱其自白之筆錄製作過程有上述違法逮捕、未連續錄音
  之瑕疵，尚與本件販賣毒品與證人許典雄之犯行無涉。被告甲○○係於查獲後，因
  施用毒品案件留置於警察局，嗣於翌日經警方告以刑事訴訟法第九十五條之權利後
  ，被告始自白：伊有幾點要補充，‧伊有販賣毒品安非他命，‧有賣安非他命給他
  （許典雄）沒有錯，但沒有他所講之很多次，共賣二次，第一次係八十九年九月初
  左右晚上八時許在高雄縣橋頭鄉五里林將毒品安非他命以一千元（毛重約０‧五公
  克）賣給他，第二次係九月初早上七時許在高雄縣岡山鎮○○○路九十二號樓下將
  毒品安非他（毛重約０‧五公克）以一千元賣給他等語（見警卷第三頁至第四頁）
  ，此由被告甲○○嗣經警方以施用毒品案件移送臺灣高雄地方法院檢察署，再由檢
  察官訊問後聲請原審法院強制戒治之偵訊筆錄（見偵查卷第七頁至第八頁）、臺灣
  高等法院被告全國前案紀錄表（見本院卷第二十五頁）各一份可稽，而被告甲○○
  第二次警詢自白販賣毒品（八十九年九月二十日上午八時），已距第一次警詢前遭
  非法逮捕（八十九年九月十九日下午四時）達十六小時，且留置警局係因施用毒品
  案等待移送檢察官以聲請強制戒治，則警員在翌日上午詢問被告甲○○時，應已無
  刻意非法逮捕被告，想藉由逮捕所帶來的驚嚇與混淆取得新證據或意外發現。再者
  ，被告第二次警詢筆錄製作時係連續錄音，被告回答之聲音清楚連貫，筆錄所載內
  容亦與被告所述相符，且當警員詢問被告有無販賣毒品安非他命及海洛因時，被告
  明確回答「安非他命，海洛因沒有」一節，亦經本院勘驗無訛，有準備程序筆錄一
  份在卷可佐（見本院卷第四十四頁），足見被告在第二次自白時不僅距非法逮捕之
  時間已久，且係因施用毒品案件證據明確而等待移送檢察官，又依上開連續警詢錄
  音帶勘驗結果，被告並未經警方以其他不正之方式取得自白，則本件警方違反人權
  保障（違法逮捕）之瑕疵顯已經稀釋（參見王兆鵬「自白與毒樹果實原則」，2003
  ），若仍予排除被告第二次警詢中所述販賣毒品安非他命與許典雄二次之自白，於
  公共利益之均衡維護卻有相當大之影響，是以，揆諸上開說明，本院認被告之第二
  次警詢筆錄仍有證據能力，合先敘明。
二訊據上訴人即被告甲○○矢口否認販賣第二級毒品安非他命犯行，辯稱：警方查獲
  伊時，伊並未與許典雄通話，且查獲當日因藥癮發作，精神不濟，又承辦警員向伊
  表示，要配合許典雄筆錄承認販毒，且於檢察官偵查中亦須配合警詢筆錄所為之供
  述，始可獲得交保，故於警詢及偵查中坦承犯行；另許典雄以前曾向伊借錢未還，
  伊向其催討，可能因此懷恨而為不實之供述云云。
三經查：
(一)上訴人即被告甲○○於右揭時地販賣毒品安非他命二次與證人許典雄一節，業據被
  告甲○○於警詢時自白：有販賣毒品安非他命，給許典雄共二次，第一次係八十九
  年九月初左右晚上二十許在高雄縣橋頭鄉五里林（詳地址不詳）將毒品安非他命以
  壹仟元（毛重約零點伍公克）賣給他。第二次係九月初早上七時許在高雄縣岡山鎮
  ○○○路九十二號樓下將毒品安非他命（毛重零點伍公克）以壹仟元賣給他等語（
  見警卷第四頁）；於偵查中自白：許典雄在八十九年九月初在高雄縣橋頭鄉五里林
  及岡山鎮○○○路九七號興寬大樓樓下向伊買，安非他命各一千元，共買二次等語
  不諱（見偵查卷第七頁反面），核與證人許典雄於警詢所述：伊均先打電話給甲○
  ○後，再到高雄縣岡山鎮○○○路九十二號前與他見面，一手交錢一手交貨（安非
  他命），‧伊無法述明（詳細時間次數），但最近一次是約於半個月前，以一千元
  之代價向他購得等語（見警卷第六頁反面）；於偵查中供稱：伊是向甲○○購買（
  毒品）等語（見八十九年度偵字第二一一九０號偵查卷第十四頁）；於原審證稱：
  向被告購買安非他命很多次，伊打被告的手機0000000000與之聯絡，相
  約在被告指定的地點一手交錢一手交貨．．．約定的地點大多在岡山鎮○○○路九
  十二號或伊家附近或前面‧‧最後一次即九月初以一千元向被告購買，‧伊家住在
  五里林，（被告賣伊二次毒品）一次在伊家（一千元），一次在被告住處附近（金
  額不記得了）等語（見原審卷第三十三頁、第一一九頁至第一二二頁）大致相符。
  此外，證人許典雄於警詢中證述最近一次是約在半個月前，‧以00000000
  00打甲○○之0000000000行動電話聯絡購買毒品（見警卷第六頁反面
  、第七頁），亦與0000000000於八十九年九月二日凌晨二時五十四分自
  0000000000受話之通聯紀錄所示相符（見外置證物袋），且證人許典雄
  經警查獲取得之尿液鑑驗結果確呈安非他命陽性反應，復經觀察勒戒結果有強制戒
  治之必要而送屏東戒治所強制戒治等情，有原審法院九十二年度訴字第七二六號判
  決書（見本院卷第一０七頁）及八十九年度訴字第二七一三號卷證可憑。是以，被
  告甲○○於警詢及偵查中之自白與事實相符，自堪採為其有罪認定之證據。
(二)至被告甲○○辯稱：於警詢自白係警員利誘伊配合許典雄所述以便交保云云。惟證
  人許典雄於警詢中並未明確證述在何處共向被告購買幾次，僅提及最近一次是半個
  月前在查獲被告之興寬大樓前交易一次一千元之安非他命，業如前述，被告於警詢
  中尚且否認販賣多次安非他命與許典雄，而明確自白除證人所述之時地交易外，尚
  有一次在高雄縣橋頭鄉之五里林交易一千元之安非他命，並非配合證人所述，有不
  明確之許多次交易，或有最多一兩之安非他命，價錢三萬五千元交易之自白。再者
  ，證人許典雄於原審才證述係居住在高雄縣橋頭鄉五里林，顯然被告確曾在該處與
  證人交易，否則證人許典雄於警詢中記載之住址並未出現「五里林」，又未於警詢
  中提及交易地點有五里林，警員如何利誘被告具體自白曾在該處交易？且證人即在
  場製作筆錄之警員陳偉奇、乙財興、洪福昆、洪崇哲亦結證稱：未向被告利誘自白
  販毒，以求檢察官交保等語（見本院上訴卷第六十三頁）。是以，被告上開所辯並
  不足採信。另被告辯稱：查獲當日因藥癮發作，精神不濟云云。惟被告查獲當日並
  未自白販賣毒品與許典雄，業如前述，而翌日被告警詢筆錄製作過程連續錄音，被
  告回答之聲音清楚連貫，乃無藥癮發作，精神不濟之情形，業據本院勘驗無訛（見
  本院卷第四十四頁），且證人即製作筆錄之警員陳偉奇證稱：被告兩次筆錄都是伊
  訊問的，‧訊問時，被告精神正常等語；證人即在場警員乙財興、洪福昆、洪崇哲
  亦證稱：被告甲○○做筆錄時，伊等有看見，‧當時他的精神狀態都很正常等語（
  見本院上訴卷第六十二頁至第六十三頁），足見被告上開所辯為飾卸之詞，均不足
  採。
(三)又證人許典雄雖於警詢、原審及本院先後供稱：「向被告購買次數太多，不記得」
  、「向被告購買安非他命總計一兩，三萬五千元」、「一個月向被告購買一、二次
  ，總共五次」、「向他買至少有五次以上」、「查獲之前更早有跟他買過一次一兩
  毒品」等語（見警卷第六頁反面、原審卷第三十三頁、第一二一頁至第一二三頁、
  本院卷第九十三頁至第九十五頁）。惟證人前後之供述雖未儘一致，但事實審法院
  本於審理所得之心證，就其證言一部分認為確實可信，予以採取，並非法所不許（
  最高法院九十二年台上字第六二七六號判決參照）。證人許典雄對被告曾販賣毒品
  安非他命與其之證述，始終如一，雖就次數金額時間曾反覆不定，惟證人許典雄自
  警詢時起即一再證述：（交易毒品次數地點金額）無法述明（見警卷第六頁反面）
  ，伊向他買了很多次，不記得了（見原審卷第三十三頁），因為伊買的時間不一定
  ，且沒有注意時間，所以不記得時間（見本院卷第九十四頁）等語，顯見證人係因
  記憶不清而有上開齟齬之證詞。再者，於原審提示被告自白之交易內容時，證人乃
  明確證稱：是，一次在伊家，一次在被告住處附近等語（見原審卷第一二二頁），
  嗣於本院更審前亦結證稱：有（向被告）買兩次（安非他命），各一千元等語（見
  本院上訴卷第六十一頁），據此，證人於法院喚起回憶而提示被告之自白時均能肯
  定證述於右揭時地交易毒品安非他命二次，足認此與被告自白相符之證述，確與事
  實相符，而堪採信。
(四)安非他命物稀價昂，且政府懸為禁令嚴加取締，苟無利可圖，衡情被告甲○○應無
  甘冒被取締判處重刑之危險，從事該毒品之買賣，是其所販入毒品之價格必較其出
  售之價格低廉，而有從中賺取買賣差價牟利之意圖，亦毋庸疑。
(五)綜上所述，本件事證已臻明確，被告犯行洵堪認定。
三查安非他命係屬第二級毒品，毒品危害防制條例第二條第二項第二款定有明文。核
  被告甲○○所為，係犯違反毒品危害防制條例第四條第二項販賣第二級毒品罪。被
  告甲○○先後二次販賣第二級毒品安非他命之犯行，時間緊接，犯罪構成要件相同
  ，顯係出於概括之犯意為之，為連續犯，應依刑法第五十六條之規定以一罪論。被
  告甲○○持有第二級毒品安非他命，嗣進而販賣之，持有之低度行為應為販賣之高
  度行為所吸收，不另論罪。查被告甲○○曾於八十五年間，因違反麻醉藥品管理條
  例案件，經本院判處有期徒刑四月確定，並於八十六年二月三日易科罰金執行完畢
  ，其於五年以內再犯本件有期徒刑以上之罪，為累犯，依刑法第四十七條規定加重
  其刑。被告甲○○於被查獲後，供出其毒品來源係向林志群購買，經警再查獲林志
  群其人，而判決七年六月確定一節，此有警詢筆錄（見警卷第一頁至第二頁）、八
  十九年度偵字第二一二九八號起訴書（見本院上訴卷第八十六－四頁至第八十六－
  五頁）及原審法院九十年訴字第九八六號判決書（見本院卷第一四六頁）各一份在
  卷可稽，爰依毒品危害防制條例第十七條規定減輕其刑。
四被告犯罪既明，原審予以論罪科刑，固非無見，惟查：(一)本件上訴人甲○○於被查
  獲後，有供出其毒品來源係於八十九年八月中旬某日向林志群購買，經警再查獲林
  志群其人，林志群並已因販賣毒品與被告甲○○而判處有期刑七年六月確定一節，
  經本院調取本院九十一年度上訴字第三四０號卷核閱無訛，有原審法院九十年度訴
  字第九八六號判決書及本院上開案件辦案進行簿影本各一份在卷足稽，原審未依毒
  品危害防制條例第十七條規定減輕其刑，尚有未洽；(二)原審認定被告甲○○亦向李
  明志購買毒品，惟李明志部分業因查無證據證明有交付交易之毒品與甲○○，而判
  決無罪確定一節，有最高法院九十二年台上字第六０五一號、本院九十二年上更(一)
  字第三一號判決書各一份在卷可憑（見本院卷第一四七頁至第一四九頁），上開認
  定亦有未洽。上訴人甲○○上訴意旨猶執前詞，否認販賣毒品安非他命，雖無理由
  ，惟原判決既有上開可議之處，本院自應予以撤銷改判。爰審酌被告甲○○販賣毒
  品，危害他人及社會，情節原屬不輕，姑念其販毒之次數、所得均不多，並供出來
  源因而破獲上手等一切情狀，量處有期徒刑四年。扣案之0000000000號
  行動電話一具，係上訴人甲○○所有且供犯罪所用之物，依毒品危害防制條例第十
  九條第一項宣告沒收；另販賣毒品所得二千元，雖未經扣押，惟仍應依毒品危害防
  制條例第十九條第一項宣告沒收，如全部或一部不能沒收時，以其財產抵償之。至
  扣案之第二級毒品安非他命一小包及空夾鏈袋四只、吸管一支，均係為警查獲後其
  帶警方至查獲地點之地下室起出，應係其個人所持有之毒品，且係欲供自己吸食之
  用，與本件販賣毒品之犯行並無直接關連性，應在其吸食毒品部分裁定時一併處理
  ，非在本件販賣毒品項下處理，爰不併予宣告沒收，附此敘明。
五公訴意旨另略以：被告甲○○基於概括犯意，自八十九年五月間起，連續多次在高
  雄縣橋頭鄉五里林及岡山鎮○○○路九七號附近，以每包一千元之代價，販賣第二
  級毒品安非他命予綽號貴仔、帆仔、豬肚等人，因認被告甲○○此部分亦涉有販賣
  第二級毒品安非他命罪嫌。經查：此部分毒品交易之對象、次數、金額，均含糊不
  清，而本院復查無其他積極證據足認上訴人甲○○有此部分販賣毒品之犯行，則被
  告甲○○此部分之犯行，尚屬難以證明，因公訴人認此部分與前揭有罪部分，有裁
  判上一罪之關係，爰不另為無罪之諭知，附此敘明。
據上論斷，應依刑事訴訟法第三百六十九條第一項前段、第三百六十四條、第二百九
十九條第一項前段，毒品危害防制條例第四條第二項、第十九條第一項、第十七條，
刑法第十一條、第五十六條、第四十七條，判決如主文。
本案經檢察官周章欽到庭執行職務。
中      華      民      國     九十三     年      三      月     三     日
                              臺灣高等法院高雄分院刑事第九庭
                                  審判長法官  張明松
                                        法官  任森銓
                                        法官  謝靜雯
右正本證明與原本無異。
如不服本判決應於收受本判決後十日內向本院提出上訴書狀，其未述上訴理由者，
並得於提起上訴後十日內向本院補提理由書狀（均須按他造當事人之人數附繕本)「
切勿逕送上級法院」。
                                      書記官  廖素珍
中      華      民      國     九十三     年      三      月     四     日
附錄本案論罪科刑法條：
毒品危害防制條例第四條第二項：
製造、運輸、販賣第二級毒品者，處無期徒刑或七年以上有期徒刑，得併科新臺幣七
百萬元以下罰金。
